【裁判字號】    89,自,688
【裁判日期】    890929
【裁判案由】    侵占
【裁判全文】
台灣台中地方法院刑事判決                          八十九年度自字第六八八號
    自  訴  人  乙○○
    被      告  丙○○
右列被告因侵占案件，經自訴人提起自訴，本院判決如左：
    主      文
丙○○無罪。
    理      由
一自訴意旨略以：自訴人名下所有車牌Ｘ三─６５９３號自小客車一輛，於民國八
    十八年六月二十八日，經由被告丙○○轉售予甲○○，約定由被告為收取車款及
    過戶經手之人。該轉售利潤約新台幣（下同）七萬五千元及車款價金十五萬五千
    元，共計二十三萬元，因甲○○係以八十八年七月二十四日為發票日之支票，作
    為支付九萬五千元之購車尾款，故被告稱俟兌現後，再結算支付價金予自訴人。
    惟自訴人於八十八年七月二十四日向被告索款時，被告以該尾款支票遭退票為由
    ，向自訴人表示買賣無法完成，欲向甲○○索回車輛，歸還給自訴人。然經自訴
    人屢次催討，被告仍以無法聯絡甲○○為由，一再拖延。迄八十九年二月底，自
    訴人向甲○○催討時，方知該車輛已遭被告取回，並過戶於被告之名下，甲○○
    所支付的車款亦遭被告沒收。因認被告涉有刑法第三百三十五條第一項之侵占罪
    嫌。
二、按犯罪事實，應依證據認定之，無證據不得推定其犯罪事實；又不能證明被告犯
    罪者，應諭知無罪之判決，刑事訴訟法第一百五十四條、第三百零一條第一項分
    別定有明文。又事實之認定，應憑證據，如不能發現相當證據，或證據不足以證
    明，自不能以推測或擬制之方法，以為裁判基礎；認定不利於被告之事實，應依
    積極證據，苟積極證據不足為不利於被告事實之認定時，即應為有利於被告之認
    定，更不必有何有利之證據，最高法院四十年度台上字第八六號、三十年度上字
    第八一六號判例足資參照。
三、訊據被告堅決否認有何侵占之犯行，辯稱：該車輛原為被告所有，出賣予甲○○
    ，由自訴人刷卡支付部分車款，甲○○則指定過戶予自訴人，嗣因甲○○所交付
    九萬五千元之車款支票未獲兌現，且其將車輛撞壞，被告拖回修理後，要求甲○○拿現金來換票，並支付修車費用後，才將車子交給他，惟甲○○一直未來辦理
    ，方將把車子過戶回來，並未將車輛出售予自訴人，亦未侵占自訴人之車款或車
    輛等語。經查：(一)自訴人前以其於八十八年五月間，向被告買受車牌Ｘ三─６５
    ９３號自小客車，嗣因被告給付予自訴人之車輛年份不符，自訴人已將車輛交還
    被告，該買賣契約業已解除等情，於八十九年三月一日，具狀向本院訴請被告應
    將買賣價金十五萬元返還自訴人。經本院台中簡易庭審理結果，認自訴人未舉證
    證明其與被告曾就汽車買賣之內容意思表示一致而成立契約，自無以被告違反契
    約之約定而解除契約，並請求被告返還價金之權利，乃於八十九年八月一日，以
    八十九年度中簡字第一二六一號判決駁回自訴人之請求，有上開民事判決書一件
    在卷可憑。是自訴人指稱其名下所有車牌Ｘ三─６５９３號自小客車一輛，經由
    被告丙○○轉售予甲○○云云，顯非真實。(二)證人甲○○於本件審理時，固到庭
    證述：「我是向丙○○買的。我和自訴人原來是朋友，買車之後，車款我是以一
    張九萬五千元的支票給他，另有付現金二萬元，共給他十一萬五千元，不足的部
    分有十二萬元，用被告應給我的顧問費用來抵，我的顧問費用每月是四萬元，他
    是有在開安養院，我當他的顧問」「（問：九萬五千元的票有無兌現？）沒有兌
    現，我寫了一張空白的過戶資料給被告，且車子也還給被告了，是在八十八年八
    月間的時候」「（問：買車時，自訴人有無在場？）沒有」等語。惟其於本院八
    十九年度中簡字第一二六一號民事事件審理時到庭結證：「車子本來是我買，因
    那時我沒錢，剛好原告（即自訴人，下同）在場，我問她要不要買，後來乙○○
    和被告訂買賣契約，因年份不符，乙○○不買，再由我買」「車子沒交，只是行
    照在那裡過來過去，沒有人動他的車子，車子是原告買的」等語，業據本院調閱
    上開民事簡易訴訟程序第一審卷宗查明無誤。是該證人前後所述顯有不符，且其
    在本院所述車款合計二十三萬五千元，亦與卷附八十八年五月二十七日汽車買賣
    合約書所載價金二十三萬元不同，所證應屬臨訟偏護自訴人之詞，尚難執為不利
    於被告之證據。(三)自訴人刷卡支付車款定金二萬元之日期係八十八年五月二十七
    日，恰與甲○○向被告購買上開自用小客車之日期相同，有簽帳單及汽車買賣合
    約書在卷可憑。參諸甲○○向被告取回該面額九萬五千元之支票時，簽註：「(1)
    本張支票正本已於八十九年二月二十六日取回，(2)所購的車輛已過戶回丙○○名
    下」，有該支票及退票理由單影本在卷可憑。顯見係甲○○向被告購買上開車輛
    ，且在支付車款之支票未獲兌現後，同意解除該買賣契約，車輛過戶回丙○○名
    下，甲○○則取回該支票。是被告所辯該車輛係出售予甲○○，並非自訴人，應
    屬真實可信。(四)綜上所述，本件尚乏事證足以證明被告有侵占自訴人所有車輛或
    車款之行為，自難單憑自訴人片面之指述，遽論被告侵占之罪責。至被告與甲○○解除買賣契約，是否得將甲○○已支付之價金全部沒收，充當違約金，乃屬民
    事糾葛，應由權利人另循民事訴訟程序解決。此外，復查無其他積極證據足資證
    明被告有何犯行，本件係不能證明被告犯罪，應為無罪之諭知。
四據上論斷，應依刑事訴訟法第三百四十三條、第三百零一條第一項，判決如主文
     。
中      華      民      國    八十九    年      九      月    二十九    日
                                      法  官  張  恩  賜
右正本證明與原本無異。
如不服本判決，應於送達後十日內，向本院提出上訴狀，上訴於台灣高等法院台中分
院（須附繕本）。
                                      書記官
中      華      民      國    八十九    年      九      月    三十      日


司法院資訊處製作；財團法人民間司法改革基金會備份。
